【裁判字號】    89,易,2238
【裁判日期】    890922
【裁判案由】    違反動產擔保交易法
【裁判全文】
台灣台中地方法院刑事判決                        八十九年度易字第二二三八號
    公  訴  人  臺灣臺中地方法院檢察署檢察官
    被      告  丙○○
右列被告因違反動產擔保交易法案件，經檢察官提起公訴（八十九年度偵字第六六二
二號），本院判決如左：
    主    文
丙○○無罪。
    理    由
一、公訴意旨略以：被告丙○○於民國（下同）八十七年七月二十日，以動產擔保交
    易附條件買賣之方式，向乙○○所經營之中國聯合機車租賃有限公司（以下簡稱
    中國公司）購買車牌號碼ＪＧＭ－一０九號機車，為動產擔保交易之債務人。約
    定總價金新臺幣（下同）四萬八千六百元，分十二期給付，每月一期，每月二十
    日付款，每期付款四千零五十元，標的物存放地點為台中市○○區○○路十七號
    。在價金未付清之前，標的物所有權仍屬於出賣人所有，買受人僅得依約占有使
    用，不得任意遷移或為其他處分。詎丙○○在取得標的物之後，自八十八年六月
    起尚有二期未付，尚欠八千一百元，即拒不付款，且意圖為自己不法之利益，將
    該標的物遷移逃匿不知去向，致出賣人追索無著受有損害，因認被告涉有違反動
    產擔保交易法第三十八條之罪嫌云云。
二、按犯罪事實應依證據認定之，無證據不得推定其犯罪事實；又不能證明被告犯罪
    者，應諭知無罪之判決，刑事訴訟法第一百五十四條、第三百零一條第一項分別
    定有明文。次按事實之認定，應憑證據，所謂證據，須適於為被告犯罪事實之證
    明者，始得採為斷罪資料，如未能發現相當證據，或證據不足以證明，自不能以
    推測或擬制之方法以為裁判基礎；又認定不利被告之事實，須依積極證據，苟積
    極證據不足為不利於被告事實之認定時，即應為有利於被告之認定，更不必有何
    有利之證據，最高法院五十三年台上字第二七五０號、三十年上字第八一六號、
    四十年台上字第八六號分別著有判例可資參照。
三、本件公訴人認被告丙○○涉有違反動產擔保交易法第三十八條之罪嫌，無非以告
    訴人之指訴，並有被告所簽立之契約書、行車執照、存證信函各一紙在卷，為其
    依據。訊之被告楊志成對於八十七年七月二十日，以動產擔保交易附條件買賣之
    方式，向乙○○所經營之中國聯合機車租賃有限公司（以下簡稱中國公司）購買
    車牌號碼ＪＧＭ－一０九號機車，約定總價金四萬八千六百元，分十二期給付，
    每月一期，每月二十日付款，每期付款四千零五十元，標的物存放地點為台中市
    北屯區○○路十七號，在取得標的物之後，自八十八年六月起尚有二期未付，尚
    欠八千一百元之情，固不否認。惟堅持否認有何違反動產擔保交易法之犯行，辯
    稱：我騎機車去上班把機車放在公司停車場，再開車去上班，而機車現在家裡，
    因發生地震生意比較不好，因沒有繳錢比較不好意思去找告訴人，我那天找他和
    解時，我有騎機去他那邊他有看到機車等語。經查，本件告訴人中國公司代理人
    甲○○於檢察官偵訊時係指訴：「八十八年六、七月這二期他妻子十一月二十日
    才給我，我也答應他，但屆期去找，他家人表示他到梨山工作，人車均找不到。
    」等語。如是，以機車乃係一交通工具，而被告於本院審理時，亦供述：「我機
    車去上班，把機車放在公司停車場，再開車去上班」等語，矧，再參以被告於本
    院審理時，在與告訴人達成和解時，亦曾將機車騎往告訴人公司所在地點，再由
    告訴人為被告辦理機車移轉過戶手續，亦經告訴人之代理人甲○○於本院審理時
    所是認，並有機車行照及保險證在卷可稽。是以，被告購買機車作日常生活上下
    班代步工具，用車迄今均依固定生活方式使用該機車，並無將機車遷移之情，即
    未將機車遷移不明，是尚難認為被告有何違反動產擔保交易法第三十八條之規定
    。從而，被告前開所辯，尚堪採信。此外，復查無其他積極證據足資證明被告有
    違反動產擔保交易法之犯行，不能證明被告犯罪，揆諸前揭說明，自應為被告無
    罪判決之諭知。
據上論斷，應依刑事訴訟法第三百零一條第一項前段，判決如主文。
中      華      民      國    八十九    年      九      月    二十二    日
                                  臺灣台中地方法院刑事第四庭
                                      法  官  顏    世    傑
右正本證明與原本無異。
如不服本判決，應於判決送達後十日內，向本院提出上訴狀。
                                      書記官
中      華      民      國    八十九    年      九      月    二十五    日


司法院資訊處製作；財團法人民間司法改革基金會備份。
